臺灣臺北地方法院刑事判決　　　　　　　　　　　　九十三年度易字第一四三三號
　　公　訴　人　臺灣臺北地方法院檢察署檢察官
　　被　　　告　甲○○
　　　　　　　　原名姜又立）.
右列被告因妨害名譽案件，經檢察官提起公訴（九十三年度偵字第一五四三八號），
本院判決如左：
    主  文
甲○○無罪。
    理  由
一、公訴意旨略以：被告甲○○（原名姜又立，民國九十三年十一月三日改名）於九
    十三年二月三日，在臺灣臺北地方法院檢察署與告訴人乙○○因妨害家庭案件出
    庭應訊後，竟基於公然侮辱他人名譽之故意，在屬公眾得以共見共聞場合之偵查
    庭外，公然以臺語「婊子（婊兒子之意）」等粗鄙言詞辱罵告訴人，足以貶損告
    訴人之人格、評價，因認被告涉有刑法第三百零九條第一項公然侮辱罪嫌云云。
二、按犯罪事實應依證據認定之，無證據不得認定犯罪事實。又不能證明被告犯罪者
    ，應諭知無罪之判決，刑事訴訟法第一百五十四條第二項、第三百零一條第一項
    分別定有明文。所謂認定犯罪事實之證據，係指足以認定被告確有犯罪行為之積
    極證據而言，該項證據自須適合於被告犯罪事實認定，始得採為斷罪資料，如未
    能發現相當證據，或證據不足以證明，自不能以推測或擬制之方法，為裁判基礎
    。苟積極證據不足為不利於被告事實之認定時，即應為有利於被告之認定，更不
    必有何有利之證據（最高法院二十九年度上字第三一○五號、三十年度上字第八
    一六號、四十年臺上字第八六號判例參照）。又認定犯罪事實所憑之證據，雖不
    以直接證據為限，間接證據亦包括在內，然而無論直接或間接證據，其為訴訟上
    之證明，均須達於通常一般之人均不致於有所懷疑，而得確信其為真實之程度，
    始得據為有罪之認定，若其關於被告是否犯罪之證明未達此程度，而有合理性懷
    疑之存在，致使無從形成有罪之確定，根據「罪證有疑，利於被告」之證據法則
    ，即不得遽為不利被告之認定（最高法院七十六年臺上字第四九六八號判例參照
    ）。
三、本件公訴人認被告涉有右揭公然侮辱罪嫌，無非係以告訴人之指訴、證人丙○○
    之證述、告訴人庭呈之現場錄音帶一捲及錄音譯文為其論據。訊據被告堅決否認
    有何公然侮辱犯行，辯稱：當日出庭後，伊緊緊跟在丁○○律師旁邊都沒有講話
    ，伊沒有辱罵告訴人等語。經查：
  (一)告訴人固提出現場錄音帶一捲及錄音譯文為憑，經本院勘驗後，其內確錄有「婊
    子（臺語）」之聲音，有本院當庭勘驗筆錄在卷可稽（見本院卷第十四頁反面）
    ，惟被告否認該錄音帶內為其聲音，經本院將該錄音帶送請法務部調查局作聲紋
    鑑定，因該錄音帶受背景雜訊（音）干擾，且待鑑聲音僅「婊子（臺語）」二字
    （語音圖譜分析比對字數約需四十字左右），不符聲紋鑑定條件，無法作聲紋比
    對鑑析而退回，有法務局調查局九十三年十二月七日調科參字第○九三○○四八
    八五四○號函在卷可參（見本院卷第二十一頁至第二十二頁），另經本院以電話
    向刑事警察局鑑識科查詢有關聲紋鑑定事宜，該局鑑識科陳警正亦答覆以：聲紋
    鑑定至少要二十字不同音始可，本院所指案情無法鑑定等語，此有本院公務電話
    記錄在卷可佐（見本院卷第三十八頁），本院即無從判斷該錄音帶所錄得之聲音
    是否為被告之聲音，況該錄音帶錄得之聲音縱與被告之聲紋相符，亦不足以證明
    該錄音帶之內容係在公眾得出入之場所錄得，是該錄音帶之內容，自不得執為認
    定被告有罪之憑據。
  (二)告訴人於九十三年十二月十三日本院審理時雖以證人
    日在臺灣臺北地方法院檢察署伊與丙○○及被告因妨害家庭案件出庭應訊，開完
    庭後，被告就在偵查庭門外罵伊三字經，伊打開錄音機，走到走廊上，並隨著告
    訴人腳步走，告訴人就罵伊「婊子（臺語）」云云（見本院卷第三十一頁反面）
    ，證人丙○○於九十四年一月十日本院審理時亦附和其詞結證稱：當日是被告先
    走出來，後來是告訴人，最後是其，至偵查庭外，其親眼看到親耳聽到被告在走
    廊上轉頭辱罵告訴人「婊子（臺語）」云云（見本院卷第五十二頁正面），惟證
    人即被告於上開妨害家庭案件委任之律師丁○○於同日本院審理時結證稱：「（
    被告走出偵查庭後，有無辱罵告訴人？）我記憶中沒有。因為我穿法袍，我出庭
    後我會先脫法袍，從過去到現在，被告都很害怕他前夫，所以不管他開任何庭，
    他離開的時候一定是跟著我走，所以證人丙○○講說出庭時，被告走在他的前面
    ，和每次開庭的情形不太吻合，每次開庭後，告訴人、丙○○會刻意分得很開，
    被告則站在我旁邊等我脫法袍，告訴人則會先離開，只有兩次告訴人會在我們離
    開後突然走到我們後面，對被告說你住在那裡我已經知道了，你要小心門戶，孩
    子要照顧好。（九十三年二月三日那一次，被告有無在偵查庭外辱罵告訴人？）
    我記憶中沒有。因為當天我們有聲請檢察官作ＤＮＡ鑑定，但是對方拒絕，檢察
    官也沒有就此部分調查，我們比較沮喪，告訴人他們比較得意，我印象中他們出
    來後他們先離開。我和被告是在地院的大門分開的。（從偵查庭出來到地院大門
    期間，你和被告都沒有分開嗎？）沒有，那一天告訴人也沒有跟著我們。」等語
    （見本院卷第五十二頁背面至第五十三頁正面）明確。查告訴人與被告曾為夫妻
    關係，在前開妨害家庭案件中被告因懷疑告訴人與證人丙○○外遇產下一子，而
    提起通姦及相姦告訴，此業據告訴人、證人丙○○證述在卷（見本院卷第三十一
    頁、第五十一頁反面至第五十二頁正面），且有臺灣臺北地方法院檢察署九十三
    年度偵字第一五七○五號不起訴處分書在卷可佐（見本院卷第五十九頁至第六十
    頁），參以告訴人與被告間因離婚及家庭暴力糾紛衍生多起民刑事訴訟，此有卷
    附本院九十一年度簡字第三四七九號刑事判決、九十一年度簡上字第三五○號刑
    事判決、本院婚字第五二號民事判決、九十三年度家護字第一五號民事裁定、臺
    灣高等法院九十三年度家上字第四一號民事裁定、九十三年度家護抗字第五○號
    民事裁定可按（見本院卷第六十一頁至第八十七頁、同上偵查卷第二十九頁至第
    三十一頁），足徵告訴人、證人丙○○與被告間存有嫌隙由來已久，非無挾怨報
    復之可能，且被告於前揭妨害家庭案件中係因懷疑告訴人與證人丙○○通姦生子
    而對簿公堂，足見證人丙○○與告訴人關係密切，渠等證言難免偏頗，在場證人
    丁○○律師既證稱未見被告辱罵告訴人，本院在無其他積極客觀之補強證據下，
    自難遽為不利被告之認定。
  (三)綜上所述，公訴人所舉證據，其為訴訟上之證明，實未達於通常一般之人均不致
    有所懷疑，而得確信其為真實之程度者，此外，本院復查無其他任何積極證據足
    資證明被告有公訴人所指之犯行，揆諸前開說明，既不能證明被告犯罪，依法應
    為無罪之諭知。
據上論斷，應依刑事訴訟法第三百零一條第一項，判決如主文。
本案經檢察官陳淑雲到庭執行職務
中　　　華　　　民　　　國　　九十四　　年　　　一　　　月　　三十一　　日
                                    臺灣臺北地方法院刑事第十四庭
　　                                    審判長法  官  吳靜怡
　　　　　　　　　　　　　　　　　   　　　　 法　官  王綽光
　　　　　　　　　　　　　　　　　　   　　　 法　官　孫萍萍
右正本證明與原本無異。
如不服本判決，應於判決送達後十日內，向本院提出上訴狀。
                                              書記官  陳弘文
中　　　華　　　民　　　國　　九十四　　年　　　一　　　月　　三十一　　日
